【裁判字號】    90,上易,118
【裁判日期】    901107
【裁判案由】    給付貨款
【裁判全文】
臺灣高等法院臺南分院民事判決  九十年度上易字第一一八號  ｅ
      上  訴  人  乙  ○  ○
      被上訴人    尚逸實業有限公司
      法定代理人  甲  ○  ○
右當事人間請求給付貨款事件，上訴人對於中華民國九十年六月十三日臺灣臺南地方
法院九十年度訴字第一五八號第一審判決提起上訴，本院判決如左：
      主      文
上訴駁回。
第二審訴訟費用由上訴人負擔。
      事      實
甲、上訴人方面：
一、聲明：求為判決：（一）原判決除反訴部分外均廢棄。（二）被上訴人在第一審
    之訴駁回。（三）第一、二審訴訟費用由被上訴人負擔。
二、陳述：除與原判決記載相同者，予以引用外，另補稱略以：
（一）系爭買賣契約無台灣地區與大陸地區人民關係條例第七十一條之適用。
  １、本件被上訴人所指之買賣契約當事人係「大陸東莞台翔纖維塑料有限公司」（
      下稱台翔公司），而非上訴人乙○○，上訴人僅係台翔公司法定代理人而已，
      上訴人既為中華民國國民，亦兼翰臣企業股份有限公司（下稱翰臣公司）之負
      責人，上訴人縱曾於翰臣公司利用其傳真機回傳確認書，亦是當時剛好上訴人
      回到台灣而已，此觀除該件傳真外，其餘雙方往來文件被上訴人全部係發向大
      陸東莞或香港屯門，上訴人亦從東莞或香港回覆即明。
  ２、查台灣地區與大陸地區人民關係條例第七十一條固規定「未經許可之大陸地區
      法人、團體或其他機關以其名義在台灣地區與他人為法律行為者，其行為人就
      該法律行為應與該大陸地區法人、團體或其他機構負連帶責任」，惟此特別規
      定乃限於「在台灣地區與他人為法律行為者」始有其適用。茲系爭交易買賣法
      律行為係成立於大陸地區（東莞），契約履行地亦在大陸地區，並非「在台灣
      地區所為之法律行為」，原審就此法律適用之前提事實疏而未究，其判決殊有
      違誤。
  ３、又系爭契約被上訴人於八十六年十一月廿九日傳真至大陸台翔公司為要約，上
      訴人就該傳真內容同意旋即電告被上訴人為承諾，斯時契約已成立，至嗣後八
      十六年十二月四日傳真之確認書，僅就契約內容再為書面確認而已，不得謂契
      約成立在台灣地區，尤不得主張上訴人係以台翔公司名義在台灣與被上訴人為
      法律行為，而此契約成立經過屬實，亦經被上訴人於準備書狀第二項倒數六至
      末行自認無訛，其倒數第三行尤清楚載明「嗣因被告同意購買，乃要求訂約，
      原告遂於八十六年十二月一日傳真合同予台翔公司」，查買賣契約非要式行為
      ，口頭承諾亦得成立買賣關係，系爭買賣契約既已成立，之後之書面祇就合致
      內容為確認而已。
  ４、如上所述，系爭契約係被上訴人主動與東莞台翔公司在「大陸地區」所為之法
      律行為，並非上訴人以台翔公司名義到台灣找被上訴人買貨，矧上訴人在台灣
      亦有設立貿易公司，被上訴人為何不逕與「台灣翰臣公司」為交易，豈不單純
      ，何必迂迴地向大陸東莞台翔公司為交易？是系爭買賣並無台灣地區與大陸地
      區人民關係條例第七十一條之適用。
（二）東莞台翔公司與被上訴人間亦復無系爭買賣關係存在。
  １、系爭交易，自始被上訴人於八十六年十一月廿九日要約時即表明要賣三十噸之
      小管紗，台翔公司於八十六年十二月四日之回覆亦是基於此內容而承諾，至貨
      櫃三只，祇是運送方式之告知而已，此觀八十六年十一月廿九日要約內容完全
      未提及貨櫃足證之。據此，實已清楚證明系爭交易之數量係以「噸數」為計算
      單位，而非貨櫃數。蓋商人為進口貿易，尚須就進貨量估算運輸成本，故買賣
      標的數量是否自屬成本估算之重要基礎，茲被上訴人亦自認到貨數量實際僅有
      二萬一千四百九十五點七公斤，即不符債之本旨，自不生提出之效力，上訴人
      拒絕受領乃於法有據。
  ２、復就品質而言，被上訴人亦自認「伊沒有看過系爭貨物」（見原審九十年三月
      廿八日言詞辯論筆錄），既沒有看過系爭貨自不會知道品質如何，從而被上訴
      人自亦不可能告知上訴人系爭小管紗之真正品質，似此，被上訴人說八十六年
      十二月九日有以傳真告知品質，內容即屬羅織，而此之告知亦是上訴人於簽約
      後仍不知品質始去函詢問所得。如上所述，本件交易當時即應屬「種類之債」
      ，品質要無事前已有約定，依民法第二百條第一項規定，被上訴人仍應給以「
      中等品質」之物。但被上訴人所交付之小管紗不但重量不足，亦未如其八十九
      年十二月九日傳真第三點所稱「粗單尼大cone約500gm、細單尼小cone約100gm
      」之品質，據此，既屬不完全給付，上訴人自得拒絕受領。
  ３、被上訴人既自認當時「貨到後上訴人已不收貨」（見原審九十年三月廿八日筆
      錄），並且知悉上訴人主張貨有瑕疵，為何仍允上訴人將貨載回東莞存放，亦
      遲未向上訴人請求貨款？期間上訴人早於八十七年一月廿一日即傳真催告被上
      訴人將貨取回，否則貨將作垃圾處理，被上訴人亦全不聞不問，俟上訴人為免
      損失擴大始於八十八年十二月六日將貨餘出清，並將所得新台幣（下同）六萬
      元付給被上訴人，被上訴人收款後亦無作任何回應，直至八十九年五月十六日
      始寄存證信函說要收尾款，茲竟敢說係「李國華」來買貨時始知存貨已全部出
      清，足證說謊至明。查：
      (1)李國華究何時來看貨？且來看過幾次貨？被上訴人並未說明，蓋李國華首次
        來看貨時存貨猶俱在，嗣後李國華不知與被上訴人洽談得如何，卻不了了之
        。蓋貨如係被上訴人所稱已賣給上訴人，那麼李國華買貨應向上訴人為之，
        何會與被上訴人商談買賣？此事亦足證上訴人僅受託管銷而已，合約早於到
        貨時即合意解除。
      (2)如被上訴人主張的，貨已賣給上訴人，賣多少錢是上訴人的事（見被上訴人
        九十年二月十四日準備書狀第四頁第二行）；既然如此，那為何又稱若三個
        櫃一起賣可以算每公斤一．三八美元，其間有矛盾，顯見被上訴人對價格仍
        有決定權，且又直接找來買主「李國華」去看貨，益足證上訴人於系爭「管
        紗」係「代為管銷」，該批貨物仍為被上訴人所有，上訴人既事前事後堅決
        表示「拒絕受領」，自不可能以受領買賣標的物之意思，受領系爭貨物。上
        訴人之仍會將之載回東莞存放，係因被上訴人鑑於港區倉租耗費頗鉅，伊一
        時又脫手不得，故商請上訴人將之載回暫代保管，若有買家亦可代將之售出
        ，事實原委如此，故始有被上訴人嗣後仍可決定「若有人三個櫃一起買可降
        價求售」，並有自找買主李國華來看貨等情事。
      (3)至上訴人既再三催告被上訴人將系爭貨運載回，並預告逾期不處置會將存貨
        處分，被上訴人獲函仍置之不理，上訴人無可奈何始將之低價處理，結算必
        要費用後，亦將所得六萬元以支票付款與被上訴人，自不能據此推定上訴人
        係基於「買受人」之地位受領並處分系爭貨物，而為不利於上訴人之判斷。
（三）按「消滅時效，自請求權可行使時起算；商人、製造人、手工業人所供給之商
      品及產物之代價，其請求權因二年間不行使而消滅」（民法第一百二十八條、
      第一百二十七條第八款規定參照）；查本件被上訴人主張依買賣確認書所示，
      上訴人收受貨品後，即應付款，而系爭貨物於八十七年一月十一日到貨香港，
      換言之，被上訴人自八十九年一月十一日即得請求給付貨款，依前揭規定至遲
      應八十九年一月十二日前為請求或為起訴，惟被上訴人卻遲至八十九年五月十
      六日始以中和郵局第三四二號存證信函向上訴人催討餘款。則縱有被上訴人主
      張之貨款債權存在，亦已罹於時效，依民法第一百四十四條規定，上訴人得拒
      絕給付。
（四）被上訴人稱上訴人有「承認」系爭買賣貨款之表示，而有時效中斷事由，上訴
      人否認並爭執之。查上訴人自始即拒絕受貨，兩造亦早已合意解除契約，之後
      持有該些管紗係同意代被上訴人為管銷而已，故絕無承認系爭買賈貨款請求權
      之情事，遑論有緩期清償之合意可言。且被上訴人以上訴人八十九年五月廿五
      日發自虎尾寮郵局之二七二號之存證內容為「合意緩期清償」之佐證，惟觀該
      證信函內容要在否認有短欠被上訴人貨款，其文義甚明，並無有任何承認系爭
      買賣價金請求權之意思，被上訴人顯故意為之曲解。至該存證信函中所提之三
      筆款項，係給付被上訴人基於受任代銷所得之款項，非承認系爭貨款存在。又
      被上訴人稱八十七年十一月廿六日有傳真催款，但上訴人並未曾收到該紙傳真
      ，矧據閱卷所得，該傳真主旨載：尼龍６６ＦＤＹ三櫃「二月進口」，亦非實
      在，蓋系爭貨物係八十七年正月十一日抵港，復為被上訴人自認，並無有「二
      月進口」之買賣。又縱被上訴人確有於八十七年十一月廿六日傳真而可視為請
      求，亦應於六個月內（八十八年五月廿六日前）起訴請求台翔公司付款，既遲
      至九十年二月始行起訴，依民法第一百三十條規定亦無中斷時效可言。矧上訴
      人根本末曾收到該紙催款傳真。再查被上訴人稱八十七年九月之傳真，上訴人
      表示該貨品僅賣出一櫃其餘無法銷售：：。就該傳真內容適足證明上訴人係代
      管銷該批管紗，而就銷售支出明細而為報告，此觀其上敘及「倉租上下貨工資
      免計」、「請提貨人（即被上訴人遣來取回貨物之人）帶現金來才可裝運」等
      表示即明。
三、證據：除援用第一審所提證據外，補提東莞台翔纖維塑料有限公司營業執照、出
    入境資料、品質資料傳真（均影本）各乙份為證。
乙、被上訴人方面：
一、聲明：求為判決：如主文項所示。
二、陳述：除與原判決記載相同者，予以引用外，另補稱略以：
（一）本件有台灣地區與大陸地區人民關係條例第七十一條之適用。
  １、查，本件買賣之法律行為係發生在台灣地區，而非大陸地區。上訴人乙○○係
      大陸東莞台翔公司、台灣翰臣公司之負責人，有上訴人與被上訴人洽談生意時
      交付之名片暨經濟部網站之台灣翰臣公司之公司設立登記資料可資為憑。而上
      訴人與被上訴人為本件買賣之交易行為係在台灣，此可從上訴人回傳系爭買賣
      確認書之傳真號碼00000000000可窺知係上訴人在台灣翰臣公司利用該公司之
      傳真機傳真成立買賣契約足以證明，上訴人空言主張交易時在大陸地區，實不
      足採。
  ２、又查被上訴人與上訴人間之所以有本件Ｂ級尼龍絲貨品買賣之情事發生，係肇
      因於被上訴人從事貿易業已有十數年之久，上訴人經人介紹乃至被上訴人公司
      接洽，上訴人要求若有本件系爭貨品出售之機會，可以向其告知。被上訴人鑑
      於上訴人之說法，於八十六年十一月間適有美國供應商提供一批貨，被上訴人
      乃於十一月廿九日去函通知，並告知若無肯定答覆，將直接將貨賣給其他人，
      此有被上訴人於原審九十年九月十四日提出準備書狀證物一之通知函可稽，並
      於八十六年十二月一日傳真買賣確認書告知上訴人若同意買賣內容，可以回傳
      確認書。上訴人幾經考慮，於八十六年十二月四日回國後，乃自伊在台灣之翰
      臣公司將承諾之合約書回傳予被上訴人。綜上，足以證明二者間就系爭合約成
      立之地點係在台灣而非大陸。
  ３、再揆諸被上訴人所提出之證物文件，更可證上訴人除在台灣與被上訴人成立系
      爭之買賣合約外，就系爭貨品之內容，如何到貨等相關資訊之連繫均係在台灣
      翰臣公司進行，此從該等證物上之傳真號碼顯示為翰臣公司所有，足以佐證。
      從而二造間之買賣行為，應有台灣地區與大陸地區人民關係條例第七十一條之
      適用，乃無庸置疑。
（二）再查，被上訴人出賣予東莞台翔公司之尼龍絲並非Ａ級品，該種貨品係以貨櫃
      計量，故當時雙方於簽訂買賣確認書時僅言明大約三十噸，而非實際上三十噸
      ，此有在卷之該確認書可稽，被上訴人並無違約情事。
（三）又上訴人主張被上訴人給付之貨品與約定不符，亦非事實，原審就此部分已調
      查綦詳，茲再陳述如下：八十六年十一月廿九日被上訴人向上訴人通知美國供
      應商手中有Ｂ級之尼龍紗一批，對於紗之等級、品質、大約數量於往來之傳真
      函中均敘述甚明，此有在卷之傳真函一紙可憑。嗣因上訴人同意購買，乃要求
      被上訴人訂約，被上訴人遂於八十六年十二月一日傳真合約予台翔公司，經台
      翔公司及上訴人於八十六年十二月四日回覆，而完成雙方間之買賣事宜。雙方
      合約完成後，上訴人於八十六年十二月八日傳真函要求被上訴人告知包裝之內
      容、到貨之時間。被上訴人即於隔日八十六年十二月九日傳真回覆被告詢問之
      內容，於雙方確認無訛後，始於八十六年十二月十五日自美國發貨，並依規約
      定之時間於八十七年一月十一日到貨香港。以上有其提出附卷之資料佐參，足
      以證明被上訴人所供應之貨品均經上訴人確認，並無上訴人所稱之瑕疵。
（四）另上訴人一再主張其與被上訴人間之契約已解除，其無庸向被上訴人付款云云
      一節，實屬無稽。被上訴人否認有合意解除契約之事，上訴人應舉證證明，且
      上訴人亦不能證明被上訴人有任何違約之情事，上訴人何來契約解除之權利。
      雖上訴人以伊曾於八十七年一月廿一日向被上訴人為契約解除之意思表示。惟
      查該傳真書面為上訴人單方面之意思，被上訴人既無任何違約之情事，上訴人
      自無解除權可行使之餘地，則被上訴人自不受上訴人單方面之意思表示所拘束
      。況查參諸上訴人八十七年一月廿一日之傳真函內容，上訴人自承到貨之Ｂ級
      尼龍紗，每個ＦＤＹ含紙管僅有０．二至０．四公斤，對照被上訴人於八十六
      年十二月九日函覆上訴人貨品內容之傳真函指出「粗單尼」─大CONE約０．五
      公斤、「細單尼」─小CONE約０．一公斤，與上訴人所陳之到貨內容相符，足
      以證明被上訴人就交付之貨品無任何違約情事，上訴人空言否認，實不足採。
（五）本件並無時效消滅之問題：
  １、本件請求權之時效，已因兩造間合意緩期清償暨上訴人於八十八年十二月六日
      為部分貨款給付之行為均有默示承認貨款請求權之存在，而有民法第一百二十
      九條第一項、第二款「承認」之時效中斷情形，先為敘明。
  ２、依兩造之買賣確認書所示，上訴人於收受貨品後即有應付款之義務。惟查本件
      貨款，上訴人於八十六年十二月六日給付訂金十五萬五千元，於八十七年三月
      十日給付部分款項三十萬元後，即拒絕付款。其間被上訴人一再向上訴人請款
      ，豈料上訴人竟以各種理由塘塞，先則向被上訴人主張系爭貨品伊之買方以低
      於成本價要約，伊若出賣將不敷成本，希望被上訴人對伊能降低售價，被上訴
      人當時礙於商場交易，又祈儘快取得貨款，同意若上訴人之買方三個貨櫃一次
      買受時，可以將對上訴人之貨品價金降為每公斤一．三八美元。之後，被上訴
      人於八十七年九月傳真來函，表示該貨品伊僅賣出一櫃，其餘無法銷售云云，
      而對貨款遲遲不提出給付，此等事實以被上訴人於八十七年十一月廿六日傳真
      予上訴人之催款函可為證明，然上訴人仍然置之不理。為此，被上訴人迫於無
      奈，乃與上訴人達成協議，同意餘款部分，俟上訴人出賣之後再為給付，並代
      為介紹東莞聯合化纖李國華先生向上訴人買受，豈料李國華先生到上訴人公司
      去接洽時，始發現上訴人倉庫根本沒有存貨，乃將此事實告知被上訴人，被上
      訴人遂向上訴人詢問及催款，詎上訴人竟告知出賣之款項不敷伊之費用，仍拒
      不給付貨款。右揭合意之事實有上訴人八十九年五月二十五日台南虎尾寮段郵
      局二七二號函可佐證。從而，兩造間之貨款請求已因雙方之合意延緩清償期至
      上訴人出賣時給付之約定，而有默示之承認時效中斷之事由。
  ３、再者，依上訴人八十九年五月二十五日台南虎尾寮段郵局二七二號之存證信函
      所示，亦足以證明上訴人就時效之進行有因承認而中斷之事實。查上訴人於該
      函中明白承認，伊公司就本件貨款共付被上訴人公司三筆款項，第一、二筆被
      上訴人前已提及（即訂金十三萬五千元及三十萬元之貨款）。第三筆款項則自
      承於八十八年十二月六日給付六萬元。依最高法院五十一年台上字第一二一六
      號及二十六年鄂上字第三二號判例要旨「消滅時效因請求、承認、起訴而中斷
      。所謂承認，指義務人向請求權人表示是認其全請求權存在之觀念通知而言，
      又承認不以明示為限，默示的承認，如請求權緩期清償，支付利息等，亦有承
      認之效力」、「債務人就其債務支付利息，實為包含認識他方原本請求權存在
      之表示行為，自應解為對於原本請求權已有默示之承認」所示，可知上訴人於
      八十八年十二月六日既已就貨款再為部分給付，則其行為足以證明上訴人就本
      件貨款請求權之存在有所認識，自應解為上訴人對於本件貨款債權已有默示之
      承認，故被上訴人之請求權時效即因而中斷，並無上訴人主張之時效消滅之問
      題。
三、證據：除援用第一審所提證據外，補提名片影本一份、台灣翰臣企業股份有限公
    司之公司抄錄、傳真函、八十九年五月二十五日台南虎尾寮段郵局二七二號函（
    均影本）各一份為證。
        理      由
一、本件被上訴人於原審起訴主張：上訴人乙○○前以大陸台翔公司之名義在台灣地
    區向被上訴人購買Ｂ級尼龍絲乙批，貨款合計一百零四萬七千二百七十一元，兩
    造並立有銷售確認書為憑，約定貨到廠後給付貨款，被上訴人業已出貨完畢，詎
    被上訴人僅收到四十九萬五千元之貨款，餘款五十五萬二千二百七十一元迄未給
    付，經被上訴人於八十九年五月十六日以存證信函催告上訴人應於五日內清償，
    該函已於八十九年五月十七日送達上訴人，惟仍無所獲，為此依買賣法律關係及
    台灣地區與大陸地區人民關係條例第七十一條之規定訴請上訴人給付貨款五十五
    萬二千二百七十一元，及自八十九年五月二十三日起至清償日止，按年息百分之
    五計算之遲延利息之判決。
二、上訴人則以：(一)本件買賣行為之契約成立地及履行地均於大陸地區，並非台灣地
    區與大陸地區人民關係條例第七十一條所指之「在台灣地區所為之法律行為」，
    無上開法條之適用。(二)被上訴人所交付之貨品數量不足，且貨品與原約定品質不
    符，上訴人已傳真聲明拒絕收貨解除買賣契約，嗣後經被上訴人要求代售，上訴
    人才將貨品託運至大陸銷售幫忙銷售，僅屬託售性質，而該批貨品經上訴人大力
    推銷，代為售出並於八十八年十二月中結算，經扣除部份費用結清最後尾款為六
    萬元業已給付給被上訴人，上訴人並沒有短欠被上訴人公司貨款。(三)被上訴人主
    張依買賣確認書所示，上訴人收受貨品後即應付款，而系爭貨物於八十七年一月
    十一日到貨香港，換言之，自該日起即得請求給付貨款，而被上訴人卻遲至八十
    九年五月十六日始以中和郵局第三四二號存證信函向上訴人催討餘款，已逾請求
    權二年之時效期間。則縱有被上訴人主張之貨款債權存在，亦已罹於時效等語，
    資為抗辯（上訴人另於原審反訴請求被上訴人應給付上訴人九十八萬二千一百三
    十元及自民國九十年三月五日起至清償日止，按年息百分之五計算之利息，業經
    原審為上訴人敗訴之判決，此部份未據上訴人聲明不服，不在本審審判之範圍）
    。
三、本件被上訴人主張上訴人乙○○前以大陸台翔公司之名義在台灣地區向被上訴人
    購買尼龍絲乙批，貨款合計一百零四萬七千二百七十一元，該批貨品已運至大陸
    由被告收受，上訴人迄今僅給付貨款四十九萬五千元，被上訴人曾於八十九年五
    月十六日以存證信函催告上訴人給付貨款，上訴人已於八十九年五月十七日收受
    該函之事實，業據其提出銷售確認書影本一份、存證信函及掛號郵件收件回執一
    件為證（原審卷第七至九頁），上訴人除抗辯買賣契約係成立在大陸地區外，對
    其餘部分並不爭執，是被上訴人此部分之主張（契約成立地除外），自堪信為真
    實。查本件兩造均以前揭情詞為主張或抗辯，是本件應審酌者為(一)本件有無台灣
    地區與大陸地區人民關係條例第七十一條之適用，(二)被上訴人交付之標的物其貨
    品數量、品質是否有不足或不符約定之瑕疵，上訴人是否已向被上訴人行使解除
    權而解除契約本件契約？(三)上訴人之本件貨款請求權是否已罹於時效？等項，茲
    分別敘明如下：
（一）按未經許可之大陸地區法人、團體或其他機構，以其名義在臺灣地區與他人為
      法律行為者，其行為人就該法律行為，應與該大陸地區法人、團體或其他機構
      ，負連帶責任，台灣地區與大陸地區人民關係條例第七十一條定有明文。查被
      上訴人主張之所以與上訴人間有本件Ｂ級尼龍絲貨品買賣之情事發生，係上訴
      人經人介紹而至被上訴人公司接洽，上訴人要求若有本件系爭貨品出售之機會
      ，可以向其告知。被上訴人鑑於上訴人之說法，於八十六年十一月間適有美國
      供應商提供Ａ級品用剩之一批貨，被上訴人乃於同年十一月二十九日去函通知
      台翔公司，並告知若無肯定答覆，將直接將貨賣給其他人，並於同年十二月一
      日傳真買賣確認書告知上訴人若同意買賣內容，可以回傳確認書。上訴人幾經
      考慮，於同年十二月三日回國後，即於次日自渠在台之公司即台灣翰臣公司以
      該公司之傳真電話00000000000，將承諾之合約書回傳予被上訴人等情，有被
      上訴人提出之八十六年十一月二十九日通知、同年十二月一日傳真之要約及同
      年十二月四日上訴人回傳之確認書、上訴人之名片影本在卷可稽（見原審卷第
      四五至四七頁、本院卷五四頁）。
      按買賣契約之成立，雙方當事人對於其間契約內容標的之數量、品質、價格、
      交貨時間、付款等重要事項應已確定或可得確定，其意思表示始為一致，契約
      始能成立。查依兩造八十六年十二月一日及四日之傳真及回傳內容觀之（兩者
      內容一致，僅十二月一日部分由被上訴人法定代理人簽章，上訴人簽章部分空
      白，十二月四日部分則上訴人已在台翔公司法定代理人部分為簽章，即簽章部
      分均已簽妥），其上載明「到貨時間八十七年一月，貨到廠後即以美金現金支
      票支付，尼龍絲Ｂ級品，約三萬公斤，每公斤美金一．四元，裝三貨櫃，每貨
      櫃約一萬公斤」等情（見原審卷第四六、四七頁），顯然將契約之重要事項均
      已載明，是上開傳真及回傳文件應分別係契約之要約及承諾無疑。上訴人雖以
      被上訴人於八十六年十一月二十九日之傳真函主張即係要約，嗣其即以電話為
      承諾，然已經上訴人否認在卷。查依八十六年十一月二十九日之傳真函載「關
      於美國NYLON 66 FDY小管紗，品質都是Ａ級用剩下的，：：每個月有三十TONS
       CIF香港每公斤一．四美元，已完全無降價空間。：：另關於每一紙箱是否為
      同一丹尼？今日下午告知。因供應商已準備好在十二月初裝船，但我要求再給
      我們二天的時間，若仍無肯定回覆，將直接裝給其它客人，請回覆」（見原審
      卷第四五頁、本院卷第卅七頁），觀其內容，顯然是通知上訴人有此貿易機會
      ，仍在徵詢上訴人是否有購買意願，但依該內容尚無就本件買賣就契約之標的
      物數量、品質、價格、交貨、付款等重要事項達確定或可得確定之情事，故該
      通知應非要約可言，此再從被上訴人於相隔二日後之八十六年十二月一日即傳
      真上訴人，並將買賣契約上重要事項之到貨時間、種類、品級、數量、價格等
      詳載明確，況且於該傳真文起頭即載「SALES  OF CONFORMATION」即「銷售合
      約」，故更可佐證該傳真文係為要約。故本件契約確於八十六年十二月四日上
      訴人之回傳通知到被上訴人處始成立，應可認定。是上訴人辯稱系爭契約於八
      十六年十一月廿九日收到被上訴人傳真即以電話回電，買賣契約於當時即已成
      立，並非至八十六年十二月四日才成立云云，應不足採。
      又查，上訴人乙○○係大陸東莞台翔公司、台灣翰臣公司之負責人，有其與被
      上訴人洽談時交付之名片影暨經濟部網站翰臣公司之公司設立登記資料可資為
      憑（見本院卷第五四、五五頁）。而上訴人回傳系爭買賣確認書（即買賣之承
      諾傳真）係於上訴人回到台灣後以台灣翰臣公司之傳真機，號碼00000000000
      傳真予被上訴人而為承諾，此有該傳真原本上確有上開電話號碼，而該電話號
      碼確為台灣翰臣公司之傳真號碼足以證明（見本院卷第五四、五七頁）。按契
      約之要約與承諾地不同地點時，兩地點均為契約發生地，為法律實務之共同見
      解，查上訴人既係台翔公司法定代理人，其於台灣地區，以該公司法定代理人
      身份（見本院卷五七頁）與被上訴人為本件買賣之交易行為，按公司係法人，
      公司之行為由法定代理人代為之，其效力歸屬於公司，核諸首揭說明，自有台
      灣地區與大陸地區人民關係條例第七十一條之適用。上訴人空言本件交易行為
      在大陸地區云云，實不足採。
（二）本件被上訴人主張其所出賣予上訴人之尼龍絲為Ｂ級品，該種貨品以貨櫃計量
      ，當時並未特別約定品質，僅向上訴人要約以每公斤一點四美元之單價出賣三
      個貨櫃予上訴人，實際價款則以到貨量計算，而被上訴人實際交付上訴人之貨
      品有二萬一千四百九十五點七公斤，以每公斤一點四美元計算，貨款合計為新
      台幣一百零四萬七千二百七十一元等情，業據其提出上開八十六年十一月二十
      九日傳真要約一紙及銷售確認書二份為證，並為上訴人所不爭，應堪信為真實
      。上訴人雖抗辯：本件契約有約貨物品質且重量為三萬公斤，被上訴人交付之
      貨物品質及數量不符云云。經查依上訴人所親自簽名且承認為真正之八十六年
      十二月四日回傳之確認書，其內容係載「到貨時間八十七年一月，貨到廠後即
      以美金現金支票支付，尼龍絲Ｂ級品，約三萬公斤，每公斤美金一．四元，裝
      三貨櫃，每貨櫃約一萬公斤」等情（見原審卷第四七頁、本院卷第五七頁），
      顯然僅載明貨物品名為「尼龍絲Ｂ級品」、「數量大約三萬公斤」、「裝三貨
      櫃」，益徵被上訴人主張其所出售之貨品係以貨櫃計算，兩造並未約明確定重
      量為三萬公斤，貨款係以實際到貨量計算，應為真實可採。
（三）上訴人雖提出被上訴人於八十六年十二月九日傳真函一紙及上訴人八十七年一
      月二十一日傳真告知被上訴人無法收受貨品之傳真一紙，抗辯被上訴人所出售
      之貨品確有瑕疵云云。惟查上訴人八十六年十二月九日之傳真一紙固記載有粗
      單尼（大）約五百公克，細單尼（小）約一百公克等文字，惟該傳真日期係八
      十六年十二月九日，且係應上訴人於同年月八日傳真所詢問事項為答覆，此有
      上開二傳真文件在卷可參（見原審卷第四八、四九頁）。查兩造之買賣契約早
      於八十六年十二月四日即成立，已如前述，則被上訴人主張該傳真係事後應上
      訴人之詢問而對貨品內容提出之說明，應堪採信，且其說明亦謹記載大約之重
      量，並未明文記載被上訴人保證貨品之重量一定有五百公克及一百公克，是上
      訴人以被上訴人之傳真說明抗辯兩造有約定上開貨品之品質，尚難憑採。再者
      ，被上訴人提出八十七年一月二十一日傳真紙一紙，係被上訴人單方所製作，
      未經兩方會同驗收或由第三者之公正機關予以公證，僅足以證明被上訴人曾於
      八十七年一月二十一日單方傳真告知被上訴人到貨之貨品情形及上訴人無法接
      受之情事，既未經被上訴人確認及同意，自難以被上訴人單方之傳真即認被上
      訴人所交付之貨品確有瑕疵。
      按「買受人對於由他地送到之物，主張有瑕疵，不願受領，如出賣人於受領地
      無代理人，買受人有暫為保管之責」；「前項情形，如買受人不即依相當方法
      證明其瑕疵之存在者，推定於受領時為無瑕疵」；民法第三百五十八條第一、
      二項分別定有明文。查本件貨品送達於上訴人受領時，上訴人既主張貨品有瑕
      疵而不願受領，然被上訴人於該地並無代理人，被上訴人自有暫為保管之責，
      並應即依相當方法證明其瑕疵之存在，然其無確實證據證明該瑕疵之存在，已
      如前述，依上開法條規定自應推定於受領時為無瑕疵。另上訴人亦主張已經被
      上訴人合意解除系爭買賣合約，然為被上訴人所否認，則上訴人應舉證證明，
      然上訴人亦不能舉證證明此事實，故上訴人此之主張亦不可採。上訴人雖又於
      原審審理中提出紗管一個聲請送鑑定以證明被上訴人所交付之紗管有瑕疵。惟
      查，上訴人於原審法院九十年二月五日第一次言詞辯論期日已自承被上訴人所
      交付之貨品均已出售完畢（原審卷第二十頁），則其嗣後所提出之紗管，是否
      被上訴人所交付之紗管則有存疑，自難以該紗管之品質認定被上訴人所交付之
      貨品是否有瑕疵，是上訴人聲請將紗管送鑑定尚無必要。
（四）按買賣因物有瑕疵，而出賣人依民法第三百五十四條至第三百五十八條之規定
      ，應負擔保之責時，買受人得解除契約，民法第三百五十九條前段定有明文，
      是依該條文之規定可知，買賣標的之物之瑕疵係買受人取得解除權之要件，亦
      即買受人須先證明所買受之物有瑕疵始有權解除買賣契約，而依前所述，上訴
      人並未舉證證明被上訴人所出售之貨品有何瑕疵存在，則上訴人尚未取得解除
      權甚明。上訴人既未取得系爭契約之解除權，自無從為解除本件買賣契約之意
      思表示，是兩造之買賣契約應仍存在，則上訴人抗辯兩造之買賣契約已解除，
      上訴人嗣後銷售系爭貨品係屬託售性質云云，亦無足取。
（五）再按買受人對於出賣人，有交付約定價金及受領標的物之義務；又按商品之貨
      款請求權因二年間不行使而消滅，民法第三百六十七條、第一百二十七條第八
      款分別定有明文。查依兩造之買賣確認書所示，上訴人於收受貨品後即有應付
      款之義務，而本件貨物於八十七年一月十一日到達，為兩造所不否認，則本件
      貨款請求權自八十七年一月十一日起算。再按「消滅時效因請求、承認、起訴
      而中斷。所謂承認，指義務人向請求權人表示是認其請求權存在之觀念通知而
      言，又承認不以明示為限，默示的承認，如請求緩期清償，支付利息等，亦有
      承認之效力」最高法院五十一年台上字第一二一六號著有判例可資參照。經查
      ，本件貨款，上訴人於八十六年十二月六日給付訂金十五萬五千元，於八十七
      年三月十日給付部分款項三十萬元，另於八十八年十二月六日給付六萬元，此
      為兩造陳明在卷並有被上訴人致上訴人之八十九年五月十六日存證信函及上訴
      人致被上訴人八十九年五月廿五日存證信函二件在卷可參（見原審卷第八、三
      十之一頁及本院卷第五七頁）。上訴人既緩期分別於上開時間給付部分貨款，
      依上開判例之旨，自對於被上訴人請求權已有默示之承認，則請求權時效自應
      自默示承認之時起算。查自上訴人於八十八年十二月六日給付六萬元之默示承
      認時起，至本件起訴之九十年一月十一日亦尚未逾二年之請求權時效，故上訴
      人以本件請求權已罹於時效為抗辯，亦無足採。
四、綜上所述，上訴人之抗辯均無足採，是本件被上訴人依買賣法律關係及台灣地區
    與大陸地區人民關係條例第第七十一條之規定訴請上訴人給付貨款五十五萬二千
    二百七十一元，及自被上訴人致上訴人之八十九年五月十六日催告應繳貨款之存
    證信函送達後之八十九年五月二十三日起至清償日止，按年息百分之五計算之遲
    延利息之判決為有理由，應予准許。是原審判命上訴人如數給付，並命供擔保後
    得為假執行、免為假執行，於法並無不合。上訴意旨仍執陳詞指摘原判決不當，
    求予廢棄改判，為無理由，應予駁回其上訴。兩造其餘之主張或舉證，經本院審
    核後，均與判決之結果不生影響，爰不逐一論敘，並此敘明。
五、據上論結，本件上訴為無理由，依民事訴訟法第四百四十九條第一項、第七十八
    條，判決如主文。
中      華      民      國    九十      年     十一     月      廿七    日
                                    臺灣高等法院臺南分院民事第三庭
~B1審判長法官  林    輝    雄
~B2      法官  高    明    發
~B3      法官  王    明    宏
右為正本係照原本作成。
不得上訴。
中      華      民      國    九十      年     十一     月      卅      日
                                        法院書記官  侯    瑞    富


司法院資訊處製作；財團法人民間司法改革基金會備份。
